臺灣高雄地方法院民事判決　　　　　　 94年度勞簡上字第5號
上　訴　人　丙○○○○○○
被　上訴人　國泰人壽保險股份有限公司
法定代理人　丁○○
訴訟代理人　戊○○
被　上訴人　乙○○
　　　　　　甲○○
當事人間請求確認僱傭關係存在等事件，上訴人對於民國94年1
月11日本院鳳山簡易庭93年度鳳勞簡字第11號第一審判決提起上
訴，本院於民國94年5 月20日言詞辯論終結，判決如下：
    主      文
上訴駁回。
第二審訴訟費用由上訴人負擔。
    事實及理由
一、本件上訴人先位請求被上訴人國泰人壽保險股份有限公司應
    單獨給付新臺幣（下同）127,066 元及其法定遲延利息，並
    以先位請求無理由為條件，備位求為判決被上訴人應連帶賠
    付127,066 元及其法定遲延利息，核上訴人先備位之請求，
    對象不完全相同，致僅為備位請求對象之乙○○、甲○○2
    人，為訴訟當事人與否之地位並不確定，惟該2 人既均表明
    對於僅任備位訴訟之受請求對象乙事並無意見等語（參見本
    院94年5 月20日言詞辯論筆錄），及另並為訴訟經濟、相關
    紛爭一次解決等計，自宜寬認上訴人所提備位之訴部分尚屬
    合法，爰先指明。
二、上訴人起訴主張：上訴人自民國91年10月23日起即受僱於被
    上訴人國泰人壽保險股份有限公司（以下簡稱被上訴公司）
    ，而陸續擔任展業區部鳳北通訊處（以下簡稱鳳北展業處）
    之區域收展員、業務襄理等職務，92年底，上訴人因故想轉
    換任職單位，遂先後向專招區部鳳山通訊處鳳舞推展處襄理
    （以下簡稱鳳舞專招處）被上訴人甲○○、處長被上訴人乙○○表達意願。詎該2 人雖明知鳳北展業、鳳舞專招係分屬
    營業、業務系統，若有跨系統異動轉任之情形，原有之業績
    暨津貼，諸如續期獎金等，即停止發放之相關制度規定，卻
    猶然基於徵員之私利，而先於92年12月3 日下午，共同前往
    上訴人家中向上訴人詐稱：只要二處之上級經理呂明專、戊○○簽准異動轉任至鳳舞專招處，則先前在鳳北展業已招攬
    業績之續期獎金，仍可繼續領取云云，繼而再推由被上訴人
    乙○○1 人連續數次向上訴人謊稱：跨系統異動轉任不影響
    續期獎金之領取等語，致使上訴人聽信而於93年4 月15日主
    動申請由鳳北展業處異動轉任至鳳舞專招處，並獲得二處上
    級呂明專、戊○○經理之准許而回溯至同年3 月18日生效。
    嗣因自93年3月起算至同年10月底止，總計達127,066元之續
    期獎金經多次催討俱仍未獲發給等故，上訴人始得知跨系統
    異動轉任不能領續期獎金，及己身已遭受上訴人乙○○、甲○○詐欺等情事。估不論被上訴公司單方所制定跨系統異動
    轉任不能領續期獎金之規定，應已違背勞動基準法而難認為
    有效，況被上訴公司至少也應受其代理人，亦即被上訴人乙○○、甲○○所為跨系統異動轉任得領續期獎金等意思表示
    之拘束，從而上訴人本得依契約關係向被上訴公司請求續其
    獎金之發放；再者，縱認被上訴公司依約已無發放續期獎金
    予上訴人之義務，上訴人既因未能領取續期獎金而受有損害
    ，且該損害又係導因於被上訴人乙○○、甲○○之前揭故意
    不法詐欺行為，則為僱用人之被上訴公司，自應與被上訴人
    乙○○、甲○○，連帶對上訴人負起侵權行為損害賠償責任
    等語。為此，爰先位本於契約關係，而求為判決：被上訴公
    司應給付上訴人127,066 元，及93年11月17日起至清償之日
    止，按週年利率5%計算之利，並陳明願供擔保願，請准為假
    執行之宣告；如認先位之訴為無理由，另備位依民法第184
    條第1 項前段、第185條第1項、第188條第1項等規定，求為
    判決：被上訴人應連帶賠付上訴人127,066 元，及自93年11
    月17日起至清償之日止，按週年利率5%計算之利，並陳明願
    供擔保願，請准為假執行之宣告。
三、被上訴人方面
    被上訴公司以：跨系統異動轉任會損失續期獎金，是總公司
    既定且公開之規範，清清楚楚沒有變動，也不會因地區各級
    主管說法而異，況鳳北展業處之上級呂明專經理等人，在上
    訴人確定提出異動轉任申請前，也都曾就相關規定向上訴人
    進行說明，上訴人明知公司相關規定，卻一再無由爭取、甚
    而無端興訟，希冀兼得鳳舞專招及鳳北展業2 處利益，顯然
    不尊重公司制度等語；另被上訴人乙○○以：從上訴人向我
    表明欲轉換任職單位之意願迄今，我從未向其說過異動轉任
    至鳳舞專招處後，先前在鳳北展業之續期獎金仍可續領等語
    ，反而是詳細為其說明展業、專招二者之優劣，並曾明白告
    知跨系統異動轉任不能領續期獎金之規定，之後因上訴人多
    次央請我代為爭取，我出於好意才應允協助，但我也沒有向
    其為任何之保證，上訴人最終會作申請異動轉任之決定，應
    是其自行評估相關利益得失後之選擇等語；至被上訴人甲○○則以：92年12月3 日下午，我確實有和乙○○處長一起到
    上訴人家中，但我只是負責幫陳處長帶路而已，對上訴人作
    說明的事，都是陳處長單獨處理的，我從未說過跨系統異動
    轉任不影響續期獎金之領取這一類的話等語置辯。均一致求
    為判決：上訴人之訴及假執行之聲請均駁回；並陳明如受不
    利益之判決，願供擔保，請准為免於假執行之宣告。
四、原審經審酌結果，認上訴人之訴俱屬無理由，而駁回上訴人
    之所有請求。上訴人提起上訴，於本院聲明先位求為判決：
    (1)原判決廢棄，(2)被上訴公司應給付上訴人127,066 元，及
    自93年11月17日起至清償之日止，按週年利率5%計算之利息
    ，(3)第一、二審訴訟費用由被上訴人負擔；另並以先位請求
    無理由為條件，備位求為判決：(1)原判決廢棄，(2)被上訴人
    應賠付上訴人127,066 元，及自93年11月17日起至清償之日
    止，按週年利率5%計算之利息，(3)第一、二審訴訟費用由被
    上訴人連帶負擔。被上訴人則聲明：(1)上訴駁回；(2)第二審
    訴訟費用由上訴人負擔。
五、查上訴人自91年10月23日起即受僱於被上訴公司，而陸續擔
    任鳳北展業處之區域收展員、業務襄理等職務，殆至93年4
    月15日，上訴人主動申請由鳳北展業異動轉任至鳳舞專招處
    ，並獲得二處上級呂明專、戊○○經理之准許而回溯至同年
    3 月18日生效；及依被上訴公司既定之規範，其有分屬營業
    、業務系統之展業、專招二套不同外勤組織架構，二者在勞
    健保、出國獎勵等福利方面相同，至二者之不同則在於：專
    招工作時間較自由，且業績獎金係當期一次發放而非分四期
    給付，但並無底薪保障等方面，若遇有跨系統異動轉任之情
    形，原有之業績暨津貼，諸如續期獎金等，即停止發放等節
    ，有兩造俱不爭執之基本資料查詢表（原審卷，第24、40頁
    ）、展業制薪津支給辦法（原審卷第98頁）、專招制薪津支
    給辦法（原審卷第65頁）等件在卷足參，應堪信為真實。至
    本件之爭點則分別在於：
(一)就上訴人之先位請求方面，被上訴公司單方所制定跨系統異
    動轉任即不能領續期獎金之規定，是否違背勞動基準法而無
    效？
(二)就上訴人之先位請求方面，在洽談此次異動轉任之過程中，
    被上訴人乙○○、甲○○是否具備被上訴公司代理人之身分
    ，致被上訴公司應對該2 人之一切所述，負起本人責任？
(三)就上訴人之備位請求方面，被上訴人是否應連帶負起侵權行
    為損害賠償責任？亦即，侵權行為各該成立要件，諸如相當
    因果關係等，是否皆俱齊備？
六、關於跨系統異動轉任即不能領續期獎金規定之效力方面：
    按勞動基準法並未限制雇主不得制定二套以上之服勞務制度
    暨相應之薪津支給辦法，與相關之鼓勵或限制異動轉任規定
    ，是以前揭被上訴公司既定之展業、專招制薪津支給辦法，
    本不生違背強行規定而無效之問題，也無所謂權利濫用之可
    言，上訴人恣為指責，顯無足取。
七、關於被上訴人乙○○、甲○○在洽談異動轉任過程中，是否
    為被上訴公司之代理人等方面：
    被上訴人乙○○雖為鳳舞專招處處長，但並無異動轉任之核
    准權限（權限歸屬於上級之戊○○經理及鳳北展業處上級之
    呂明專經理），亦無左右薪津制度之可能，至被上訴人甲○○，更僅為乙○○之下屬等節，為上訴人所自承（參見本院
    94年4月12日準備程序筆錄第3頁等），則在洽談異動轉任之
    過程中，上訴人自始欠缺被上訴人乙○○、甲○○係屬被上
    訴公司代理人之認識，且也不對此具有任何正當信賴至明，
    上訴人空言泛謂被上訴公司應對被上訴人乙○○、甲○○之
    一切所述，負起授權人、本人責任云云，也係屬無據。
八、關於被上訴人應否連帶負起侵權行為損害賠償責任方面：
    上訴人固主張若非被上訴人乙○○、甲○○先後多次錯誤告
    以續期獎金領取不受影響等語，伊根本不會提出異動轉任之
    申請，致在公司既定之薪津規範下，蒙受多達127,066 元之
    所失利益云云。惟查：
(一)縱上訴人所指被上訴人提供錯誤資訊及上訴人蒙受損害2 節
    俱屬實，核上訴人所受之損害，仍係「直接」導因於自身所
    為之申請異動轉任決策暨應改適用之薪津規範，被上訴人提
    供錯誤資訊之行為，應只係發生於上訴人決策作成前之「間
    接」事件。
(二)承前，間接事件固猶可能與損害間存有條件因果關係（即事
    實上因果關係），惟上訴人申請異動轉任之決策形成過程，
    本欠缺可供一般人辨識之相應外部事實，且在該過程中，具
    有影響性之因素，也可能所在多有，是以異動轉任後猶得領
    取續期獎金此一錯誤資訊，究否係上訴人最終作成異動轉任
    申請決策所不可欠缺（即不能想像不存在）之關鍵因素，而
    與損害間具條件因果關係，已不能回溯而為實際之驗證，上
    訴人所空言主張之若非被上訴人告以錯誤資訊，當不致為異
    動轉任之申請云云，實難逕予採信。
(三)再進就(1)上訴人在作成此類攸關已身權益之最終決策前，本
    得自行多方蒐集各項相關、甚至彼此互歧之資訊，並進為評
    估、確認及取捨，而非僅限於經由被上訴人乙○○、甲○○
    之告知一端；(2)被上訴人乙○○、甲○○在資訊提供前後，
    未直接向上訴人收取對待給付，且也查無何法令課負該2 人
    以事先詳盡代為查明，並正確如實轉知上訴人之擔保責任；
    及(3)在作成特定決策前，廣泛向親友、同事徵詢相關資訊、
    意見者，實所在多有各節而為審酌後，本院更應明認上訴人
    所自陳之損害與錯誤資訊提供者間，根本不具相當因果關係
    （即在法律評價上不能認有因果關係存在），以避免決策者
    事先怠就各項資訊為積極之查證，卻動輒空執曾接受錯誤資
    訊為由，恣意興訟於後，而徒增無謂濫訴、耗費司法資源，
    甚且在享受決策利益之餘，將本應自行承擔之決策風險與損
    害，不當轉嫁予任一偶然提供錯誤資訊之人，而悖於公平正
    義。
(四)綜上，上訴人所謂之損害與其所指之被上訴人乙○○、甲○○錯誤提供訊息之不法行為間，根本欠缺相當因果關係存在
    ，是以本件自始不生侵權行為損害賠償之問題。另兩造間關
    於被上訴人乙○○、甲○○曾否向上訴人告以續期獎金領取
    不受影響錯誤訊息等語之爭執暨相關舉證，自亦無贅予論述
    之必要，併予指明。
九、綜上所述，被上訴公司關於跨系統異動轉任不能領續期獎金
    之規定，對連同上訴人在內之全體所屬勞工，都生有效力，
    另上訴人明知被上訴人乙○○、甲○○不具何代理人身分，
    故亦無由責令被上訴公司應對該2 人之一切所述，負起授權
    人、本人責任，是以上訴人依據契約關係向被上訴公司所為
    發放續期獎金之先位請求，並無理由至明；另上訴人所自陳
    之損害與被上訴人乙○○、甲○○之錯誤提供資訊行為間，
    根本不具相當因果關係，從而其依侵權行為法律關係所為被
    上訴人應連帶負起賠償責任之備位請求，也顯屬無據至明。
    原審駁回上訴人之全部請求暨假執行之聲請，所執理由雖有
    所不同，但判決結果甚為正確，自應予以維持，上訴人上訴
    指摘原判決不當，求予廢棄改判，為無理由，應予駁回其上
    訴。
十、本件事證已臻明確，上訴人另關於訴外人彭柏雅異動轉任後
    仍得領取續期獎金之主張暨證據調查聲請，核與判決結果不
    生影響（蓋此部分縱屬實，上訴人空言要求比照，也無所據
    ），茲不贅為調查，併予敘明。
據上論結，本件上訴為無理由，依民事訴訟法第436條之1第3 項
、第449條第2 項、第78條，判決如主文。
中　　華　　民　　國　　94　　年　　6 　　月　　3 　　日
                        勞工法庭
                            審判長法　官　王伯文
                                  法　官　李代昌
                                  法　官　莊珮吟
正本係照原本作成。
本判決不得上訴。
中　　華　　民　　國　　94　　年　　6 　　月　　3 　　日
                                  書記官　吳建德
